臺灣士林地方法院民事判決  
110年度訴字第1598號
原      告  癸○○  

            丙○○  
            辛○    
            戊○○  

            丁○○  
上五人共同
訴訟代理人  劉仁閔律師
            趙翊婷律師
            邱柏越律師
被      告  財團法人中國文化大學

法定代理人  庚○○  
被      告  壬○○  
            己○○  

            乙○○  

            子○○  
            甲○○  
上六人共同
訴訟代理人  許惠峰律師
            房彥輝律師
            林信和律師
上  一  人
複代理人    林拔群律師
            孫誠偉律師
            楊尚訓律師
上列當事人間請求確認董事委任關係不存在事件，經臺灣臺北地
方法院移送前來（110年度訴字第6183號），本院於民國111年6
月16日言詞辯論終結，判決如下：
    主  文
原告之訴駁回。
訴訟費用由原告負擔。
    事實及理由
一、原告起訴主張：原告癸○○、丙○○、辛○、戊○○、丁○○（下合
    稱原告，分則逕稱姓名）與被告壬○○、己○○、乙○○、子○○、
    甲○○（下稱壬○○等五人）均為被告財團法人中國文化大學（
    下稱文化大學）第18屆董事，斯時由於文化大學董事長出缺
    ，無法經由董事長召集董事會之方式進行文化大學校長考核
    評估議案，原告遂向教育部申請該議案之董事會召集權，並
    經教育部准許在案。嗣原告依文化大學捐助章程第14條及第
    16條第3項規定，連續於民國110年4月29日、5月19日、6月1
    日寄發文化大學第18屆第37至39次董事會開會通知（下稱系
    爭開會通知），分別訂於同年5月17日、5月31日、6月15日
    召集董事會（下稱系爭董事會)，系爭開會通知均已合法送
    達予壬○○等五人，惟壬○○等五人竟無故連續三次未出席，致
    系爭董事會皆因出席人數不足而流會，是壬○○等五人依私立
    學校法第24條第1項第4款、私立學校法施行細則第20條第1
    項規定，自第三次董事會結束之次日即同年6月16日起當然
    解任文化大學第18屆董事職務，倘任由壬○○等五人繼續以董
    事身分參與董事會，不僅影響董事會運作之適法性，亦使原
    告私法上地位處於不安狀態而有受侵害之危險，爰依民事訴
    訟法第247條規定，提起本件訴訟等語，並聲明：確認壬○○
    等五人與文化大學第18屆董事委任關係不存在。
二、被告則以：文化大學依本院109年度抗字第183號民事裁定選
    任庚○○為臨時董事代行第18屆董事長職權，於110年11月10
    日召集第18屆第48次董事會中完成第19屆董事之選舉，經教
    育部核定後第18屆董事即不存在，故本件訴訟無確認利益可
    言；其次，戊○○、丁○○曾遭文化大學董事會決議解除董事身
    分，是系爭董事會召集程序之適法性有所欠缺，且系爭董事
    會召開期日正逢新冠肺炎疫情嚴峻，全臺處於三級警戒狀態
    ，依中央疫情指揮中心頒布之防疫準則，須停止室內五人以
    上聚會，渠等已發函說明無法出席，實已兼具請假之意，並
    非無故不出席；再者，時任文化大學校長徐興慶已表明不續
    任校長一職，即無須對其再行考核評估，系爭董事會之召集
    不具必要性；又渠等以第18屆董事身分參與第18屆董事長選
    舉之董事會，該次選舉結果既經教育部核定在案，足證教育
    部亦肯認渠等之董事身分，此具有公法上行政處分之法律效
    果，不受本件訴訟影響，是渠等依法參與審查文化大學110
    學年度預算案、第19屆董事改選之董事會，並無損害董事會
    決議之效力及文化大學校務之運行；倘法院判決確認渠等與
    文化大學間第18屆董事委任關係不存在，不僅令渠等受有難
    以回復之重大損害，亦違反私立學校法第15條第1項董事人
    數至少7人之強制規定，致董事會之代表性不足，影響多元
    民主正當性及大學自治精神等語，資為抗辯，並聲明：原告
    之訴駁回。
三、兩造不爭執事項（見本院卷第336頁至第337頁）：
  ㈠原告與壬○○等五人均為文化大學第18屆董事（臺灣臺北地方
    法院110年度訴字第6183號卷第79頁）。
  ㈡戊○○於確認董事委任關係存在訴訟中聲請定暫時狀態處分，
    本院以107年度全字第91號民事裁定命其供擔保後准許繼續
    執行文化大學第18屆董事職務，並經本院民事執行處核發10
    7年7月17日士院彩107司執全實字第279號執行命令。嗣文化
    大學不服提起抗告、再抗告，經臺灣高等法院107年度抗字
    第1310號民事裁定駁回抗告、最高法院108年度台抗字第269
    號民事裁定駁回再抗告（臺灣臺北地方法院110年度訴字第6
    183號卷第151頁至第174頁）。
  ㈢丁○○於確認董事委任關係存在訴訟中聲請定暫時狀態處分，
    本院以107年度全字第82號民事裁定命其供擔保後准許繼續
    執行文化大學第18屆董事職務，並經本院民事執行處核發10
    7年6月27日士院彩107司執全實字第255號執行命令。嗣文化
    大學不服提起抗告、再抗告，經臺灣高等法院107年度抗字
    第976號民事裁定駁回抗告、最高法院108年度台抗字第181
    號民事裁定駁回再抗告（臺灣臺北地方法院110年度訴字第6
    183號卷第187頁至第206頁）。
  ㈣教育部以110年4月23日臺教高(三) 字第11000040778 號函文
    同意原告依私立學校法第31條第2項規定，申請召開董事會
    議討論校長考核評估一案（臺灣臺北地方法院110年度訴字
    第6183號卷第81頁至第82頁）。
  ㈤原告於110年5月17日、5月31日、6月15日召集系爭董事會，
    並於110年4月29日、5月19日、6月1日以郵寄方式寄送系爭
    開會通知予壬○○等五人收受（臺灣臺北地方法院110年度訴
    字第6183號卷第97頁至第129頁）。
  ㈥壬○○等五人於110年5月14日、5月27日、6月10日發函表明因
    召集程序欠缺適法性、疫情三級警戒而不出席系爭董事會，
    亦未出席系爭董事會（臺灣臺北地方法院110年度訴字第618
    3號卷第131頁至第150頁）。
  ㈦教育部以110年6月17日臺教高(三) 字第1100077318A號函文
    建議原告審酌疫情發展及董事會情況，評估妥適之召開會議
    時間及方式，並確認文化大學徐興慶校長續任意願，評估是
    否有繼續召集董事會之必要（本院卷第106頁）。
  ㈧徐興慶校長任期自107年11月23日起至110年11月22日（本院
    卷第110頁）。
四、得心證之理由：
  ㈠本件訴訟具有確認利益
　⒈按法律關係之存在與否不明確，致原告在私法上之地位有受
    侵害之危險。而此危險得以對於被告之確認判決除去者，即
    得依民事訴訟法第247條之規定提起確認之訴。又確認法律
    關係成立或不成立之訴，固以確認現在之法律關係為限，如
    已過去或將來應發生之法律關係，則不得為確認之訴之標的
    關係，因情事變更，該過去之法律關係現已不復存在之情形
    而言。若過去成立或不成立之法律關係延續至現在尚存續者
    ，仍不失為現在之法律關係；過去不成立之法律關係，經延
    至目前仍繼續不存在時，即不失為現在之法律關係。如對於
    該法律關係存在與否，有即受確認判決之法律上利益者，自
    非不得就該現在繼續不存在之法律關係提起確認之訴。
  ⒉經查，原告主張被告間第18屆董事委任關係不存在，而為被
    告所否認，抗辯業已改選文化大學第19屆董事，本件欠缺確
    認利益云云，並提出110年11月10日第18屆第48次董事會議
    紀錄、教育部函文為憑（見本院卷第92頁、第182頁），然
    而，兩造對於被告間第18屆董事委任關係存否一事，既有明
    白激烈之爭執，雖已改選第19屆董事，惟壬○○等五人曾出席
    前開第48次董事會議，進而選任第19屆董事並經教育部核定
    在案，足見原告所爭執之法律關係顯然影響至今，此一過去
    成立或不成立之法律關係既延續至現在尚存續者，堪認原告
    有即受確認判決之法律上利益，非不得就其主張被告間董事
    委任關係繼續不存在一事提起確認之訴。是以，被告雖抗辯
    本件欠缺確認利益云云，自非可採。
  ㈡系爭董事會之召集程序適法
　　被告另抗辯系爭董事會之召集程序違法云云，查壬○○等五人
    收受系爭開會通知後，發函表明因召集人丁○○、戊○○曾遭解
    除董事身分，故召集程序欠缺適法性而不出席系爭董事會等
    情，此有函文在卷可佐（見臺灣臺北地方法院110年度訴字
    第6183號卷第145頁至第150頁），然丁○○、戊○○業經供擔保
    而得以繼續執行文化大學第18屆董事職務（見兩造不爭執事
    項㈡、㈢所示），且教育部亦同意原告召開董事會討論校長考
    核評估一案（見臺灣臺北地方法院110年度訴字第6183號卷
    第81頁至第82頁），益徵系爭董事會召集程序合法，被告仍
    執此抗辯，難認有理。
  ㈢壬○○等五人並非無故不出席系爭董事會
    被告又抗辯當時因應三級防疫而不出席系爭董事會等語（見
    臺灣臺北地方法院110年度訴字第6183號卷第145頁至第150
    頁）。經查，因應新冠肺炎疫情爆發，全國自110年5月19日
    起實施第三級疫準及防疫措施裁罰規定，明定除可開放營業
    場所外，停止室內5人以上，室外10人以上之聚會（見本院
    卷第248頁至第250頁），原告卻於疫情正熾之同年5月17日
    、5月31日、6月15日召集系爭董事會，欲討論校長考核評估
    議案，再核以渠等所寄發第37次、第38次開會通知及會議議
    程（見臺灣臺北地方法院110年度訴字第6183號卷第97頁至
    第100頁），均未提及任何防疫措施避免感染。何況，依照
    文化大學組織章程第7條第3項規定（見臺灣臺北地方法院11
    0年度訴字第6183號卷第90頁），校長於任滿前6個月經董事
    會考核評估適任者，予以續聘，惟斯時文化大學校長徐興慶
    已於110年5月17日表明不再續任校長（見本院卷第110頁）
    ，其任期自107年11月23日起至110年11月22日（見兩造不爭
    執事項㈧），更難認有於疫情嚴峻期間召開系爭董事會之必
    要，此觀諸教育部亦函知原告審酌疫情評估繼續召集會議之
    必要一事（見本院卷第106頁），益徵明瞭。是以，壬○○等
    五人表明因疫情措施而不出席系爭董事，難認欠缺正當理由
    ，顯非無故，而被告指稱該表明同時已兼具請假之意，尚非
    無據。
五、綜上所述，原告依民事訴訟法第247條規定，請求確認壬○○
    等五人與文化大學間第18屆董事委任關係不存在，為無理由
    ，應予駁回。
六、本件事證已臻明確，兩造其餘主張陳述及所提之證據，經審
    酌後於本件判決結果無影響，爰不逐一論述，附此敘明。
七、據上論結，原告之訴為無理由，判決如主文。 
中　　華　　民　　國　　111 　年　　6 　　月　　30　　日
                  民事第三庭    法　官  劉育琳　
以上正本係照原本作成。
如對本判決上訴，應於判決送達後20日內向本院提出上訴狀，若
委任律師提起上訴者，應一併繳納上訴審裁判費，否則本院得不
命補正逕行駁回上訴。
中　　華　　民　　國　　111 　年　　6 　　月　　30　　日
                                書記官  邱勃英